【裁判字號】    98,審重訴,382
【裁判日期】    980605
【裁判案由】    侵權行為損害賠償
【裁判全文】
臺灣臺北地方法院民事裁定           98年度審重訴字第382號
原      告  泰奧菲有限公司
法定代理人  甲○○
原      告  泰奧朵國際股份有限公司
法定代理人  甲○○
上列2人共   劉振瑋律師
同訴訟代理  陳羽筠律師
人          胥博懷律師
被      告  乙○○    住台北縣新莊市○○街24巷11號6樓
            丁○○○  住臺北縣深坑鄉○○路○段31巷23號
                      居臺北市松山區○○○路○段106巷3弄3
                        2號7樓
上列當事人間請求侵權行為損害賠償事件，原告提起附帶民事訴
訟，經本院刑事庭以96年度重附民字第15號裁定移送前來，本院
裁定如下：
    主  文
原告之訴及假執行之聲請均駁回。
訴訟費用由原告負擔。
    理  由
一、按因犯罪而受損害之人，於刑事訴訟程序得附帶提起民事訴
    訟，對於被告及依民法負賠償責任之人，請求回復其損害，
    刑事訴訟法第487條第1項定有明文，惟該條項所稱之依民法
    負賠償責任之人，係指該刑事案件中依民法規定應負賠償責
    任之人而言。故附帶民事訴訟之原告所主張之共同加害人，
    必以在刑事訴訟程序中經認定係共同侵權行為之人，始得謂
    為依民法負賠償責任之人，否則對之提起附帶民事訴訟，自
    難謂為合法（參照最高法院87年度台抗字第278號裁判意旨
    ）；又刑事庭移送民事庭之附帶民事訴訟，僅移送後之訴訟
    程序應適用民事訴訟法，至移送前之訴訟行為是否合法，仍
    應依刑事訴訟法決定之。移送民事庭之附帶民事訴訟於移送
    前提起時，不備刑事訴訟法之合法要件，即屬民事訴訟法第
    249條第1項第6款所謂之起訴不備其他要件，應以裁定駁回
    之，最高法院著有52年台上字第3055號判例、44年台抗字第
    4號判例、66年度台上字第1094號判例可資參照。
二、經查，原告雖對共同被告丙○○、被告乙○○提起附帶民事
    訴訟，嗣又追加被告丁○○○為共同被告，惟本件原告係以
    不當得利返還請求權為請求權基礎，分別請求被告丙○○應
    給付原告泰奧菲有限公司新台幣（下同）15,819,401元、給
    付原告泰奧朵國際股份有限公司1,015,412元、請求被告乙○○應給付原告泰奧菲有限公司15,819,401元、請求丁○○○與丙○○、乙○○應連帶給付原告泰奧菲有限公司15,819
    ,401 元，惟被告乙○○、丁○○○並非本院以95年度訴字
    第2056號刑事判決所判決有罪之被告，此有判決書1份可稽
    ，而觀諸該刑事判決，均認定其2人對於被告丙○○之詐欺
    等犯行並不知情，是乙○○、丁○○○既未在前開刑事訴訟
    程序中經認定係共同行為人，難謂為依民法負賠償責任之人
    ，原告對渠等2人提起附帶民事訴訟，顯難認為合法。
三、綜上所述，原告對乙○○、丁○○○提起本件附帶民事訴訟
    ，要與刑事訴訟法所定之要件未合。雖本院刑事庭誤以裁定
    將該訴移送於本庭，本庭仍應以起訴不合法，裁定駁回原告
    此部分之訴。原告此部分之訴既經駁回，其假執行之聲請即
    失所附麗，應併予駁回之。
四、依民事訴訟法第249條第1項第6款、第95條、第78條，裁定
    如主文。
中    華    民    國    98    年    6     月    5     日
                  民事第六庭法  官  蔡和憲
以上正本係照原本作成。
如對本裁定抗告須於裁定送達後10日內向本院提出抗告狀，並繳
納抗告費新臺幣1,000元。
中    華    民    國    98    年    6     月    5     日
                            書記官  陳莉庭


司法院資訊處製作；財團法人民間司法改革基金會備份。
